【裁判字號】    98,抗,1953
【裁判日期】    981217
【裁判案由】    保全證據
【裁判全文】
臺灣高等法院民事裁定                  98年度抗字第1953號
    抗  告  人  丙○○
上列抗告人因與相對人乙○○、甲○○間證據保全事件，對於中
華民國98年11月10日臺灣新竹地方法院98年度全字第75號裁定，
提起抗告，本院裁定如下：
    主  文
抗告駁回。
抗告費用由抗告人負擔。
    理   由
一、本件抗告意旨略以：
  (一)抗告人向相對人乙○○承租新竹市○○街119巷5號房屋（下
    稱系爭房屋），惟乙○○與其夫即相對人甲○○於民國98年
    5月10日竟夥同身分不詳男子，共同在系爭房屋對抗告人噴
    灑殺虫劑，造成抗告人皮膚紅腫、咳嗽、流鼻水、候嚨痛、
    呼吸困難並同時伴有嘔吐感及暈眩感等，上述傷害迄今仍無
    法痊癒，勞動能力全部喪失。
  (二)為明瞭相對人間謀議傷害抗告人之方式、時間、委任報酬等
    情形，故聲請調閱相對人二人與不詳姓名年籍男子於98年5
    月9日、5月10日、5月11日之行動電話通聯紀錄（含日期、
    通話時間、對方號碼、受話電話公司、話務來源、門號持有
    人資料、簡訊之詳細文字及受發話基地台編號地點）。又為
    了解相對人二人確實夥同身分不詳男子2人，於98年5月10日
    下午日15時至17時進出上開119巷口，並到案發現場傷害抗
    告人，故聲請向新竹市警察局、新竹市警察局第二分局關東
    橋派出所調閱98年5月10日上開119巷口之監視器錄影畫面。
    惟原法院駁回抗告人保全證據之聲請，自有未合，爰提起抗
    告請求廢棄原裁定，並准許抗告人保全證據之聲請等語。
二、按證據有滅失或礙難使用之虞，或經他造同意者，得向法院
    聲請保全；就確定事、物之現狀有法律上利益並有必要時，
    亦得聲請為鑑定、勘驗或保全書證；保全證據之聲請，應表
    明保全證據之理由；該項理由，應釋明之，民事訴訟第368
    條第1項、第370條第1項第4款、第2項定有明文。次按所謂
    證據有滅失之虞，係指供為證據之材料本體，有消失之危險
    而言，例如證人病危、機關保管之文書已逾保管期限即將銷
    毀、有人欲故為隱匿毀壞或致不堪使用等是。就勘驗言，如
    勘驗之標的物即將毀滅或變更其現狀，若不及時行勘驗，將
    無從實施勘驗程序或縱行勘驗，亦不能獲得其現狀之證據者
    均屬之。所謂證據有礙難使用之虞，係指證據若不即為保全
    ，將有不及調查使用之危險者而言，例如證人即將移民國外
    、證物持有人即將攜帶證物出國等是（最高法院97年度台抗
    字第191號裁定意旨參照）。另就確定、物之現狀聲請聲請
    保全證據者，應限於有法律上利益並有必要時，始得為之，
    此參民事訴訟法第368條之立法意旨及立法理由即明。
三、經查依電信事業用戶查詢通信紀錄作業辦法第4條第1項第3
    款之規定，行動通信類通信紀錄之保存期限為6個月，有該
    辦法在卷可稽（見本院卷第11頁）。而抗告人聲請保存相對
    人二人與不詳姓名年籍男子於98年5月9日、5月10日、5月11
    日之行動電話通聯記錄，經原法院裁定駁回聲請後，抗告人
    聲明不服提起抗告，本院則於98年12月8日收案，顯已逾六
    個月之保存期限，即無保全證據之可能。又關於98年5月10
    日新竹市○○街119巷巷口之監視器錄影畫面，現由新竹市
    政府警察局、新竹市警察局第二分局關東橋派出所依法保管
    中，有新竹市政府警察回覆電子郵件影本可按（見原法院卷
    第12頁）。且依該局回覆電子郵件所示，就抗告人反應事項
    ，已涉刑事案件，抗告人得至上開派出所報案，如案件需調
    閱監視錄影帶佐證時，由警察機關協調調閱等語可參，因此
    不生錄影帶滅失問題，因此亦無保全證據之必要。至於相對
    人是否共同傷害抗告人，則屬於將來訴訟之證據調查程序中
    得為調查之事項。從而本件證據保全之聲請，應屬無據，不
    應准許。原裁定駁回抗告人之聲請，並無不合。抗告意旨指
    摘原裁定不當，聲明廢棄，為無理由，應予駁回。
四、據上論結，本件抗告為無理由，爰裁定如主文。
中    華    民    國    98    年   12    月    17     日
                  民事第七庭
                        審判長法  官  鄭三源
                              法  官  呂太郎
                              法  官  邱  琦
正本係照原本作成。
本裁定除以適用法規顯有錯誤為理由外，不得再抗告。如提起再
抗告，應於收受後10日內委任律師為代理人向本院提出再抗告狀
。並繳納再抗告費新台幣１千元。
中    華    民    國    98    年    12    月    17    日
                              書記官  廖艷莉

司法院資訊處製作；財團法人民間司法改革基金會備份。
